臺灣高雄地方法院刑事判決　　　　　　 94年度簡上字第313號
上　訴　人　戊○○　男民國56年8月23日生
即　被　告
上列上訴人因妨害自由等案件，不服本院高雄簡易庭94年度簡字
第1830號中華民國94年4 月7 日簡易判決（聲請簡易判決處刑案
號：94年度偵緝字第255 號），提起上訴，本院管轄之第二審合
議庭決如下：
    主  文
原判決撤銷。
戊○○傷害人之身體，累犯，處拘役貳拾日，如易科罰金，以參
佰元折算壹日。又以脅迫之方法，剝奪人之行動自由，累犯，處
拘役肆拾日，如易科罰金，以參佰元折算壹日。應執行拘役伍拾
日，如易科罰金，以參佰元折算壹日。
    事  實
一、戊○○於民國90年間因竊盜案件，經本院以90年度易字第98
    6 號判處有期徒刑6 月確定，於91年2 月3 日執行完畢，猶
    不知悔改，於93年6 月20日上午11時許，駕駛車牌號碼不詳
    之藍色小貨車行經高雄縣旗山鎮崑崙橋橋旁時，見丙○○手
    持剪刀與丁○○（均經臺灣高等法院高雄分院判處有期徒刑
    6 月，緩刑2 年確定）共同在該處竊取其鄰居乙○○所栽種
    委託其管理之破布子樹枝時，因一時氣憤，竟基於傷害之犯
    意，徒手以其右拳毆打丙○○頭部，致丙○○受有疑輕微腦
    振盪及耳膜破裂之傷害後，並命丙○○交出手上之剪刀，且
    走向丁○○，丁○○見狀，旋駕駛不詳車牌號碼之自用小客
    車逃離，戊○○復另基於妨害自由之犯意，持丙○○所交出
    之剪刀脅迫丙○○隨同其返回乙○○枝住處處理賠償事宜，
    丙○○因而心生畏懼，不敢不從，坐上戊○○所駕駛之自用
    小貨車，前往乙○○位於高雄縣六龜鄉六龜村紅水坑36號之
    住處，戊○○以此脅迫之方法剝奪丙○○之行動自由，前後
    約50分鐘之久。嗣於同日上午11時50分許，因丙○○與乙○○未能達成和解，乙○○報警處理，始悉上情。
二、案經丙○○訴由高雄縣政府警察局六龜分局報請臺灣高雄地
    方法院檢察署檢察官偵查後聲請以簡易判決處刑。
    理  由
一、訊據上訴人即被告戊○○固坦承於上揭時、地發現告訴人丙○○手持剪刀竊取乙○○所栽種之破布子樹枝時，當場攔阻
    丙○○，並要求丙○○與其返回乙○○住處處理賠償事宜，
    惟矢口否認有何傷害及妨害自由之犯行，辯稱：其未毆打丙○○，也未拿剪刀脅迫丙○○隨其返回乙○○住處，是丙○○自願隨其返回乙○○住處與乙○○處理賠償事宜云云。經
    查：
  (一)被告丙○○於前開時、地以右拳毆打告訴人丙○○頭部，並
    命丙○○交出手中剪刀，隨即奪下剪刀往證人丁○○停車處
    走去，丁○○見狀旋駕車逃離之事實，業經告訴人即證人丙○○於本院審理中具結證述甚詳（見本院卷第58頁），核與
    證人丁○○於偵查及本院審理中具結證稱：被告一下車，就
    用手打丙○○的臉頰一下，並搶走丙○○手中的剪刀，朝伊
    走過來，伊害怕就開車離開等語（見本院卷第59-61 頁），
    大致相符，並有高雄榮民總醫院於93年6 月21日出具之被告
    受有疑輕微腦振盪及耳膜破裂傷害之診斷證明書1 紙在卷可
    憑（見94年度他字第4729號卷第6 頁，被告就本案卷內證據
    資料之證據能力均不爭執，合先敘明），且該診斷證明書所
    載之傷勢分布，與告訴人丙○○所指訴遭被告以拳頭毆打受
    傷之情節大致相合，衡情告訴人當無自殘成傷而誣陷被告之
    理，足見被告確有出手毆打告訴人，致在場之證人丁○○見
    狀害怕而駕車逃離無疑。至證人乙○○於本院審理中證稱未
    看見告訴人身上有傷云云，然被告所受之疑似輕微腦震盪及
    耳膜破裂傷，均屬需經醫師診察方可得知之傷害，而非如出
    血、瘀青或骨折等他人一望即知之明顯傷勢，而證人乙○○
    並非醫師，亦未檢查告訴人之身體，是縱其未看見告訴人身
    上有傷，亦難據此為被告未傷害告訴人之有利之認定。
  (二)被告於毆打告訴人丙○○並奪下命丙○○所交出之剪刀後，
    即持該把剪刀脅迫丙○○坐上其所駕駛之自用小貨車返回乙○○住處處理賠償事宜等情，業據證人丙○○於本院審理中
    具結證稱：被告打伊後，就叫伊把剪刀交出來，再用力把剪
    刀搶過去，然後拿剪刀站在伊後面，叫伊走走走、上車、上
    車，跟被告回去和乙○○談賠償事宜，因伊害怕就坐上被告
    的車等語甚詳（見本院卷第58頁），參以當時告訴人已年逾
    六旬，其在甫遭毆打，手無寸鐵之情況下，遭正值壯年且手
    握剪刀之被告喝令上車隨同返回乙○○住處之情，及證人乙○○於本院審理中具結證稱：被告載告訴人回到伊家時，告
    訴人不想進入伊家等情（見本院卷第65頁）觀之，足見被告
    確以剪刀脅迫告訴人坐上其自用小貨車強行載告訴人前往乙○○住處處理賠償事宜而剝奪告訴人之行動自由甚明。
  (三)綜上所述，被告前開所辯，要屬卸責之詞，顯不足採。本件
    事證已臻明確，被告犯行應堪認定。
二、核被告戊○○所為，係犯刑法第277 條第1 項之傷害罪及同
    法第302 條第1 項之剝奪行動自由罪。又被告於90年間因竊
    盜案件，經本院以90年度易字第986 號判處有期徒刑6 月確
    定，並於91年2 月3 日執行完畢之事實，業經被告陳明在卷
    ，並有臺灣高等法院被告前案紀錄表在卷可按，其於有期徒
    刑執行完畢後，5 年內再犯本件有期徒刑以上之罪，為累犯
    ，應依刑法第47條規定加重其刑。
三、原審予以論罪科刑，固非無見，惟被告於犯罪後已與告訴人
    丙○○達成民事和解，有和解書1紙在卷可憑（見本院卷第
    31 頁），原審未及審酌，尚有未洽，自應由本院予以撤銷
    改判。爰審酌被告之犯罪動機、手段、所造成之傷害程度尚
    非巨大，且已與告訴人達成民事和解，及其否認犯行之態度
    等一切情況，量處如主文第二項所示之刑，並諭知易科罰金
    之折算標準，復定其應執行刑，及諭知易科罰金之折算標準
    ，以資儆懲。
據上論斷，應依刑事訴訟法第455 條之1 第3 項、第369 條第1
項前段、第364 條、第299 條第1 項前段，刑法第277 條第1 項
、第51條第6 款、第41條第1 項、第2 項，罰金罰鍰提高標準條
例第1 條前段、第2 條，判決如主文。
本案經檢察官甲○○到庭執行職務。
中　　華　　民　　國　　94　　年　　7 　　月　　26　　日
                  刑事第一庭  審判長法官  裕斗
                                    法官  方百正
                                    法官  廖純卿
右正本證明與原本無異。
不得上訴。
中　　華　　民　　國　　94　　年　　7 　　月　　28　　日
                                  書記官  劉企萍
附錄本案論罪科刑法條：
刑法第277條
傷害人之身體或健康者，處3 年以下有期徒刑、拘役或1,000 元
以下罰金。
中華民國刑法第302條
私行拘禁或以其他非法方法，剝奪人之行動自由者，處5 年以下
有期徒刑、拘役或300元以下罰金。
